【裁判字號】    99,台上,6519
【裁判日期】    991021
【裁判案由】    妨害自由等罪
【裁判全文】
最高法院刑事判決            九十九年度台上字第六五一九號
上  訴  人  甲○○
            乙○○
上列上訴人等因妨害自由等罪案件，不服台灣高等法院台中分院
中華民國九十八年二月十八日第二審判決（九十七年度上訴字第
三二○七號，起訴案號：台灣台中地方法院檢察署九十七年度偵
字第一七○○二號），提起上訴，本院判決如下：
    主  文
上訴駁回。
    理  由
壹、妨害自由部分：
按刑事訴訟法第三百七十七條規定：上訴於第三審法院，非以判
決違背法令為理由，不得為之；是提起第三審上訴，應以原判決
違背法令為理由，係屬法定要件。如果上訴理由書狀並非依據卷
內訴訟資料具體指摘原判決不適用何種法則或如何適用不當，或
所指摘原判決違法情事顯與法律規定得為第三審上訴理由之違法
情形不相適合時，均應認其上訴為違背法律上之程式，予以駁回
。本件原判決綜合全案證據資料，本於事實審法院之推理作用，
認定上訴人甲○○、乙○○有其事實欄所載非法剝奪被害人胡瑞
源（下或稱胡某）行動自由進而私行拘禁之犯行，因而維持第一
審就此部分論上訴人等以共同私行拘禁罪（甲○○為累犯），處
甲○○有期徒刑九月，乙○○有期徒刑七月，並諭知扣案之本票
一紙沒收之判決，而駁回上訴人等在第二審對於此部分之上訴，
已詳敘其所憑證據及認定之理由，俱有卷存證據資料可資覆按。
上訴人等上訴意旨均略以：胡某於第一審陳稱其係自願與伊等共
同搭車外出協調債務問題，並簽發新台幣（下同）二十五萬元本
票一張，以清償債務；上訴人等並未非法剝奪其行動自由等語。
且本件案發當時卜誠龍僅以手搭胡某肩膀，而甲○○雖因一時氣
憤而辱罵並毆打胡某一拳，但並無犯罪之故意與行為。原審並未
傳訊胡某及證人劉泳伸，以究明實情，復未就伊等否認犯罪之辯
解是否屬實加以調查，遽為不利於伊等之認定，自有不當。又胡
某係因簽賭而積欠甲○○二十五萬餘元，嗣於本件案發後四、五
日，雙方以胡某另筆債權十八萬元抵銷後，胡某尚欠甲○○七萬
六千元；乃原判決卻誤認胡某自始僅積欠甲○○七萬元，亦有未
合云云。惟證據之取捨及事實之認定，均為事實審法院之職權，
倘其採證認事並未違背證據法則，自不得任意指為違法而執為適
法之第三審上訴理由。原判決依據胡某於警詢及偵查中之指證，
以及扣案胡某所簽發之二十五萬元本票一紙，並參酌上訴人等於
原審均坦承有於本件案發時、地向胡某催討債務，當時卜誠龍以
手搭胡某肩膀，而甲○○則辱罵並毆打胡某；嗣甲○○駕駛自用
小客車將胡某載至台中縣太平市國軍台中總醫院附近，由乙○○
至書局購買空白本票供胡某在車上簽發面額二十五萬元後交付甲
○○，其後胡某又被帶至台中市○○路○段十六號二十二樓乙○
○友人住處，並多次撥打電話要求胡某女友謝宜庭協助籌款交付
等情，因認胡某於警詢及偵查中之指證為可信，而採為上訴人等
犯罪之證據，已詳敘其憑據。至上訴人等雖否認非法剝奪胡某行
動自由進而私行拘禁等情，而胡某於第一審亦翻稱：伊係自願與
甲○○、卜誠龍一起走，並自願簽發本票，上訴人等及卜誠龍均
未限制其行動自由云云。但原判決對於上訴人等所辯以及胡某於
第一審所述如何係卸責及迴護之詞而均不足以採信，已於理由內
詳加剖析及說明（見原判決第七頁第九行至倒數第三行）。原判
決並以胡某於第一審雖改為附和上訴人等之陳述，但仍證稱：「
因為我欠甲○○錢，不知道要如何處理，所以就避不見面一段時
間，甲○○、卜誠龍在上址文心路居處電梯前一看到我就很氣憤
罵我，甲○○打我一拳，卜誠龍搭著我的肩，我旁邊是甲○○、
卜誠龍各一個人一起下樓，到一樓之後，我就坐上前開小客車；
甲○○在上址文心路居處電梯看到我時，有說我再跑，我不管跑
到哪裡都抓得到我，甲○○說這些很生氣的話，我有被甲○○嚇
到，因為我躲甲○○很久了；乙○○坐上前開小客車後，好像有
說『抓到了吧，看你怎麼處理』的話，其口氣就是欠錢欠很久終
於找到人了；甲○○叫我簽立前開本票，除了說口說無憑的話外
，還有說一些很生氣罵我的話；我於偵查中檢察官訊問時還很害
怕，我當時還未與甲○○和解，偵查庭開完後過幾天，我就以七
萬元與甲○○達成和解」等語（見一審卷第四十八至五十頁），
因認胡某於警詢及偵查中之指證應屬非虛，而予以採信，核與證
據法則無違。至證人劉泳伸於第一審雖證稱：胡某坐上車時，伊
在現場並未見到不對勁之事等語，而為有利於上訴人等之陳述。
但原判決已敘明其所述何以不足採信之理由綦詳（見原判決第十
頁第五行至第十一頁第一行）。則胡某與劉泳伸於第一審既均已
到庭陳述，而原判決審酌結果復認其二人所述均不足以採信，自
無再予傳訊之必要。上訴意旨置原判決明確之論斷於不顧，任意
指摘原審未傳訊上述證人以查明事實云云，要非適法之第三審上
訴理由。又原判決對於其憑何認定胡某係積欠甲○○七萬元，而
非二十五萬元一節，已詳敘其理由（見原判決第七頁第十五至二
十七行）。上訴意旨雖謂胡某係因簽賭而積欠甲○○二十五萬餘
元，嗣以胡某另筆債權十八萬元抵銷後，尚欠甲○○七萬六千元
云云。然其二人間債務金額究係二十五萬元或七萬餘元？與上訴
人等有無本件妨害自由犯行之認定並無重要關聯，亦不影響於判
決之結果，上訴意旨執此無關判決結果之問題指摘原判決不當，
亦非合法之第三審上訴理由。至上訴人等其餘上訴意旨均非依據
卷內資料具體指摘原判決有何違背法令情形，徒就原審採證認事
職權之適法行使，暨原判決已明確論斷詳細說明之事項再為爭執
，並就其有無本件妨害自由犯行之單純事實，漫為爭論，顯與法
律規定得為第三審上訴理由之違法情形不相適合。揆之首揭說明
，其等此部分上訴均為違背法律上之程式，應併予駁回。
貳、恐嚇取財部分：
按刑事訴訟法第三百七十六條所列各罪之案件，經第二審判決者
，不得上訴於第三審法院，法有明文。本件上訴人等被訴向被害
人謝宜庭恐嚇取財部分，原審係依刑法第三百四十六條第三項、
第一項論處恐嚇取財未遂罪刑，此部分核屬刑事訴訟法第三百七
十六條第六款之案件，依首開說明，既經第二審判決，自不得上
訴於第三審法院，上訴人等復對此部分一併提起上訴，顯為法所
不許。其等此部分上訴均非合法，應一併駁回。
據上論結，應依刑事訴訟法第三百九十五條前段，判決如主文。
中    華    民    國  九十九  年    十    月  二十一  日
                      最高法院刑事第八庭
                          審判長法官  洪  文  章
                                法官  王  居  財
                                法官  郭  毓  洲
                                法官  黃  梅  月
                                法官  沈  揚  仁
本件正本證明與原本無異
                                      書  記  官
中    華    民    國  九十九  年    十    月  二十五  日
                                                      Ｑ

司法院資訊處製作；財團法人民間司法改革基金會備份。
